臺灣臺中地方法院臺中簡易庭小額民事判決
110年度中小字第4473號
原      告  江哲玟  
被      告  吳龍達  
訴訟代理人  吳泉毅  
上列當事人間請求損害賠償事件，原告提起刑事附帶民事訴訟，
經本院刑事庭裁定移送前來（110年度附民字第675號），本院於
民國110年12月30日言詞辯論終結，判決如下：
    主      文
被告應給付原告新臺幣20,000元，及自民國110年10月9日起至清
償日止，按週年利率百分之5計算之利息。
原告其餘之訴駁回。
本判決原告勝訴部分得假執行。
    事實及理由
壹、程序事項
    按訴狀送達後，原告不得將原訴變更或追加他訴，但擴張或
    減縮應受判決事項之聲明者，不在此限，民事訴訟法第255
    條第1項第3款定有明文。本件原告原聲明：㈠被告應給付原
    告新臺幣（下同）8萬元，及自民國110年7月21日起至清償
    日止，按週年利率百分之5計算之利息（見本院110年度附民
    字第675號卷【下稱附民卷】第5頁）。㈡願供擔保，請准宣
    告假執行。嗣於110年12月30日本院言詞辯論期日當庭將聲
    明更正為：被告應給付原告8萬元，及自刑事附帶民事起訴
    狀繕本送達翌日起至清償日止，按週年利率百分之5計算之
    利息（見本院卷第50頁），核屬減縮應受判決事項之聲明，
    與前揭規定相符，應予准許。　　
貳、實體事項　　　　
一、原告主張：伊於110年2月14日11時50分許，騎車行經被告位
    於臺中市○區○○路0○000○0號住處前，不慎擦撞停放於上址路
    旁之機車，伊欲處理賠償事宜，乃詢問被告該機車為何人所
    有，詎被告竟在不特定人均得共見共聞之上開處所，以臺語
    「幹你娘」、「真的垃圾」等語辱罵伊，嚴重貶損伊之名譽
    及社會評價。被告上開行為係故意不法侵害伊之名譽權，致
    伊受有精神上之痛苦，爰依侵權行為之法律關係，請求被告
    賠償精神慰撫金等語，並聲明：被告應給付原告8萬元，及
    自刑事附帶民事起訴狀繕本送達翌日起至清償日止，按週年
    利率百分之5計算之利息。
二、被告則以：對原告主張之侵權行為事實並無意見，但原告請
    求精神慰撫金金額過高等語，資為抗辯，並聲明：原告之訴
    駁回。
三、得心證之理由
　㈠原告主張之上開事實，為被告所不爭執，且被告所涉公然侮
    辱犯行，業經本院以110年度易字第1211號刑事判決，判處
    拘役20日在案等情，有上開刑事判決附卷可稽（見本院卷第
    17-21頁），復經本院依職權調取上開刑事卷宗核閱屬實，
    而堪信為真實。
  ㈡按因故意或過失，不法侵害他人之權利者，負損害賠償責任
    ；又不法侵害他人之身體、健康、名譽、自由、信用、隱私
    、貞操，或不法侵害其他人格法益而情節重大者，被害人雖
    非財產上之損害，亦得請求賠償相當之金額，民法第184 條
    第1項前段、第195條第1項前段分別定有明文。又法院對於
    精神慰撫金之量定，應斟酌實際加害情形、所造成之影響、
    被害人痛苦之程度、兩造之身分地位、經濟情形及其他各種
    狀況，以核定相當之數額。經查：
　⒈本件原告因被告上開公然侮辱之行為，致其名譽權受有損害
    ，其精神上自亦受有相當程度之痛苦，則原告依民法第184
    條第1項前段、第195條第1項前段之規定，請求被告賠償其
    非財產上損害，洵屬有據。
　⒉查原告為大學畢業，目前從事五金百貨業，月收入約4萬元，
    名下無不動產；被告則為高中畢業，現已退休，倚賴子女扶
    養，名下亦無不動產等情，業據兩造陳明在卷（見本院卷第
    50、59頁），並有兩造稅務電子閘門財產所得調件明細表在
    卷可考（見本院證物袋）。茲審酌前述兩造之教育程度、身
    分地位、經濟狀況、被告加害情節嚴重程度及本件發生衝突
    之原因等一切情狀，認原告請求被告賠償精神慰撫金應以2
    萬元為適當，逾此範圍之請求，難認有據，應予駁回。
　㈢末按給付無確定期限者，債務人於債權人得請求給付時，經
    其催告而未為給付，自受催告時起，負遲延責任。其經債權
    人起訴而送達訴狀，或依督促程序送達支付命令，或為其他
    相類之行為者，與催告有同一之效力；遲延之債務，以支付
    金錢為標的者，債權人得請求依法定利率計算之遲延利息。
    但約定利率較高者，仍從其約定利率；應付利息之債務，其
    利率未經約定，亦無法律可據者，週年利率為百分之5，民
    法第229條第2項、第233條第1項前段、第203條分別定有明
    文。本件原告對被告之侵權行為損害賠償債權，核屬無確定
    期限之給付，自應經原告之催告而未為給付，被告始負遲延
    責任。準此，原告請求被告給付自刑事附帶民事起訴狀繕本
    送達翌日即110年10月9日（見附民卷第27頁）起至清償日止
    ，按週年利率百分之5計算之利息，洵屬有據，應予准許。
四、綜上所述，原告依侵權行為之法律關係，請求被告給付2萬
    元，及自110年10月9日起至清償日止，按週年利率百分之5
    計算之利息，為有理由，應予准許；逾此範圍之請求，為無
    理由，應予駁回。　　
五、本判決原告勝訴部分，係適用小額訴訟程序所為被告敗訴之
    判決，依民事訴訟法第436條之20規定，應依職權宣告假執
    行。
六、本件事證已臻明確，兩造其餘攻擊防禦方法及所提證據，經
    本院審酌後，認與判決結果不生影響，爰不逐一論駁，併此
    敘明。
七、本件原告提起刑事附帶民事訴訟，由本院刑事庭依刑事訴訟
    法第504條第1項之規定裁定移送前來，依同條第2項規定就
    原告起訴部分依法免徵第一審裁判費，且本件訴訟繫屬期間
    亦未增生訴訟費用，尚無訴訟費用負擔問題，併此敘明。
中　　華　　民　　國　　111 　年　　1 　　月　　18　　日
                  臺灣臺中地方法院臺中簡易庭
                                  法　官　傅可晴
以上為正本係照原本作成。
如不服本判決，應於送達後廿日內，以判決違背法令為理由，向
本院提出上訴狀並表明上訴理由 (上訴理由應表明一、原判決所
違背之法令及其具體內容；二、依訴訟資料可認為原判決有違背
法令之具體事實) ，如於本判決宣示後送達前提起上訴者，應於
判決送達後廿日內補提上訴理由書（須附繕本）。
中　　華　　民　　國　　111 　年　　1 　　月　　19　　日
                                  書記官  錢  燕